臺灣桃園地方法院民事裁定
111年度消債清字第11號
聲  請  人  
即債務人    周海暉  


上列當事人因消費者債務清理事件聲請清算，本院裁定如下：
    主  文
一、聲請駁回。
二、聲請費用由聲請人負擔。
    理  由
一、按債務人不能清償債務或有不能清償之虞者，得依消費者債
    務清理條例所定更生或清算程序，清理其債務；債務人對於
    金融機構負債務者，在聲請更生或清算前，應向最大債權金
    融機構請求協商債務清償方案，或向其住、居所地之法院或
    鄉、鎮、市、區調解委員會聲請債務清理之調解，消費者債
    務清理條例（下稱消債條例）第3條、第151條第1項分別定
    有明文。此係採前置協商主義，是債務人於協商程序中，自
    應本於個人實際財產及收支狀況，依最大誠信原則，商討解
    決方案。如終究不能成立協商，於聲請更生或清算時，法院
    審酌上開條文所謂「不能清償或有不能清償之虞」，允宜綜
    衡債務人全部收支、信用及財產狀況，評估是否因負擔債務
    ，而不能維持人性尊嚴之最基本生活條件，所陳報之各項支
    出，是否確屬必要性之支出，如曾有協商方案，其條件是否
    已無法兼顧個人生活之基本需求等情，為其判斷之準據。又
    法院開始清算程序之裁定，應載明其年、月、日、時，並即
    時發生效力。法院開始更生或清算程序後，得命司法事務官
    進行更生或清算程序，必要時得選任律師、會計師或其他適
    當之自然人或法人1人為監督人或管理人，復為同條例第83
    條第1項、第16條第1項所明定。
二、聲請意旨略以：
    聲請人即債務人周海暉前積欠金融機構債務無法清償，於民
    國110年10月26日聲請消費者債務清理法院前置調解，後調
    解不成立，又聲請人主張其無擔保或無優先權之債務總額為
    203萬6,372元，未逾1,200 萬元，且未經法院裁定開始清算
    程序或宣告破產，爰於調解不成立後20日內聲請裁定准予清
    算等語。
三、經查：
  ㈠本條例所稱消費者，指5 年內未從事營業活動或從事小規模
    營業活動之自然人；前項小規模營業指營業額平均每月20萬
    元以下者，消債條例第2 條第1 、2 項定有明文。又消債條
    例第2 條第1 項所稱5 年內從事小規模營業活動，係指自聲
    請更生或清算前1 日回溯5 年內，有反覆從事銷售貨物、提
    供勞務或其他相類行為，以獲取代價之社會活動，依其5 年
    內營業總額除以實際經營月數之計算結果，其平均營業額為
    每月20萬元以下者而言，例如：平均月營業額未逾20萬元之
    計程車司機、小商販等即屬之（參照辦理消費者債務清理事
    件應行注意事項第1 點）。又債務人為公司或其他營利法人
    之負責人，無論是否受有薪資，均視為自己從事營業活動，
    其營業額依該公司或其他營利法人之營業額定之，債務人獨
    資或合夥經營商號，即係從事營業活動之自然人，亦依該商
    號之營業額定之。消債條例條例施行細則第3條第2項規定甚
    明。再按公司負責人：在無限公司、兩合公司為執行業務或
    代表公司之股東；在有限公司、股份有限公司為董事，為公
    司法第8條所明訂。
　㈡經查，依聲請人所提出之財團法人金融聯合徵信中心當事人
    綜合信用報告回覆書所示（見調解卷第17頁），聲請人為北
    甫實業有限公司之股東及潤達針織廠之合夥人，惟有限公司
    之負責人應屬董事，聲請人僅為該公司之股東，應非該公司
    之負責人，故該部分依消債條例施行細則第3條第2項之規定
    ，即不得認屬聲請人之營業。又潤達針織廠業經苗栗縣政府
    以109年12月22日府商工字第1091338456B號，廢止設立在案
    (參調解卷第51頁)。且據聲請人所提出潤達針織廠105年10
    月起至107年2月止之營業人銷售稅與稅額申報書，潤達針織
    廠於105年10月起至107年2月止之銷售額，總計為165萬2,39
    6元，平均每月銷售額僅為9萬7,200元，是認該公司平均每
    月營業額應無超過20萬元，聲請人聲請清算前5 年內未從事
    每月平均營業額20萬元以上之營業活動，自屬消債條例第2 
    條所稱之消費者，得依消債條例聲請清算，合先敘明。
  ㈢又聲請人以其有不能清償債務情事，向本院聲請債務清理前
    置調解，經本院以110年度司消債調字第490號調解事件受理
    在案，嗣經本院司法事務官於110年12月9日諭知調解不成立
    等情，業經本院依職權調取上開調解案卷查明無訛，是聲請
    人確已依消債條例第151 條第1 項、第153 之1第1 項之規
    定，於聲請清算前聲請法院調解，本院自得斟酌該調解案卷
    中所提出之資料及調查之證據，再綜合聲請人目前全部收支
    及財產狀況，評估是否已達不能維持最低生活條件，而有「
    不能清償債務或有不能清償之虞」之情形。
四、經查，本院司法事務官前於調解程序中，函詢全體債權人陳
    報債權及提供聲請人還款方案結果，最大債權銀行即第一商
    業銀行股份有限公司陳報其債權總額為218萬1,574元，並提
    供以債權金額203萬6,732元，分180期，零利率，每期清償1
    萬1,315元之還款方案，惟聲請人主張無力負擔最大債權人
    之還款方案，致調解不成立等情，業經本院調閱該調解卷宗
    查明無訛，堪認聲請人本件之聲請已踐行前開法條之前置調
    解程序規定。
五、次查，依聲請人所提出財產及收入狀況說明書、全國財產稅
    總歸戶財產查詢清單及新光人壽保險公司所提出聲請人之保
    單資料（參調解卷第8頁、第37頁，本院卷第18頁），顯示
    聲請人名下有新光人壽保險契約4份，保單價值準備金總計
    為3萬1,894元，此外並無其他任何財產。另其收入來源部分
    ，聲請人聲請清算前二年期間，係自108年10月26日起至110
    年10月25日止，故以108年11月起至110年10月止之所得為計
    算。聲請人陳報其於108年10月起，任職於建信精密有限公
    司，平均每月薪資約為3萬6,317元。據聲請人所提出108年1
    0月起至110年12月止之薪資明細單，聲請人於108年11月起
    至110年10月止，薪資所得總計為90萬1,086元(參本院卷第4
    3至73頁)。另聲請人分別於108年12月領有典雅公司之收入
    所得2,069元、慶雲公司之收入所得83元、於109年4月30日
    領有行政院發放之補助3萬元、110年5月5日領有安司雅有限
    公司之收入所得4,960元，另有利息、股息等回饋金4,741元
    ，是聲請人於108年11月起至110年10月止，收入所得總計為
    94萬2,939元（90萬1,086元＋2,069元＋83元＋3萬元＋4,960元＋
    4,741元＝94萬2,939元），故聲請人聲請清算前二年所得收
    入應以94萬2,939元計算。另聲請人聲請清算後，聲請人仍
    任職於建信精密有限公司，自110年10月起至111年2月之薪
    資分別為3萬9,878元、3萬2,977元、3萬2,999元、3萬1,993
    元、3萬0,478元，聲請人平均每月薪資所得約為3萬3,665元
    部分，有聲請人所提出之薪資條附卷可參，是應認聲請人現
    每月收入所得應以此金額為計算。
六、另按「（第1項）債務人必要生活費用，以最近一年衛生福
    利部或直轄市政府所公告當地區每人每月最低生活費1.2倍
    定之。（第2項）受扶養者之必要生活費用，準用第1項規定
    計算基準數額，並依債務人依法應負擔扶養義務之比例認定
    之。（第3項）前二項情形，債務人釋明更生期間無須負擔
    必要生活費用一部或全部者，於該範圍內，不受最低數額限
    制；債務人證明確有必要支出者，不受最高數額及應負擔比
    例之限制」，此為消債條例第64條之2所明定。是查，聲請
    人主張其每月生活必要費用為1萬8,337元，另有父母之扶養
    費共計1萬8,337元。衡諸衛生福利部所公布108年度之平均
    每人每月生活之最低生活費1萬4,578元之1.2倍為1萬7,493
    元、109年、110年及111年之平均每人每月生活之最低生活
    費1萬5,281元之1.2倍為1萬8,337元，聲請人每月個人生活
    必要支出費用為1萬8,337元，與衛生福利部所公布桃園市每
    月最低生活費用相符，是認聲請人每月必要支出費用為1萬8
    ,337元，應屬合理。另父母扶養費部分，本院衡以一般情形
    ，受扶養人日常生活較為單純，其支出應較扶養人為低，且
    多依附扶養人生活，爰依上開110年度桃園市每人每月最低
    生活費1.2倍之7成為標準計算，則為1萬2,836元（18,337元
    ×70％＝12,836元）為適當。又聲請人之母親每月領有中低收
    入戶老人津貼7,759元，是其母親每月生活費應為5,077元，
    又聲請人應與其姐姐共同分擔父母之扶養費，是聲請人於聲
    請清算後，每月須負擔之父親扶養費用應為6,418元（12,83
    6元/2），母親扶養費用應為2,539元（5,077元/2）），共
    計8,957元(6,418元＋2,539元＝8,957元)，故綜上所述，聲請
    人聲請清算後每月必要支出之費用為2萬7,294元（1萬8,337
    元+8,957元＝2萬7,294元）。
七、從而，聲請人以上開收入扣除必要支出後，每月應有餘額6,
    371元（33,665元－2萬7,294元＝6,371元）可供清償債務，聲
    請人現年38歲（73年出生），距勞工強制退休年齡（65歲）
    ，尚有27年，且其債權總額僅為218萬1,574元，尚難認以聲
    請人目前之收支狀況，顯無法清償聲請人前揭所負欠之債務
    總額。
八、綜上所陳，聲請人既具有相當收入，其每月收入既足以維持
    基本生活、負擔扶養義務及有相當餘額可供清償債務，堪認
    具有清償債務之能力，自難謂聲請人有不能清償債務或有不
    能清償之虞之情形。從而，其清算之聲請，即與消債條例第
    3 條有違，自應予駁回。

中　　華　　民　　國　　111 　年　　4 　　月　　13　　日
　　　　　　　    民事第三庭  法  官  林靜梅
以上正本係照原本作成。
如不服本裁定應於送達後10日內向本院提出抗告狀，並應繳納抗
告費新臺幣壹仟元。
中　　華　　民　　國　　111 　年　　4 　　月　　13　　日
　　　　　　　　　　　　　　　書記官  劉寶霞